【裁判字號】    99,簡上,265
【裁判日期】    990812
【裁判案由】    妨害名譽
【裁判全文】
臺灣高雄地方法院刑事判決             99年度簡上字第265號
上訴人即被告  甲○○
上列上訴人因妨害名譽案件，不服本院高雄簡易庭98年度審簡字
第6233號中華民國99年4 月28日第一審簡易判決（臺灣高雄地方
法院檢察署檢察官聲請簡易判決處刑案號：98年度偵字第25273
號）提起上訴，本院管轄之第二審合議庭判決如下：
    主  文
上訴駁回。
    事  實
一、甲○○係高鳳電機工程有限公司（下稱高鳳公司，址設於高
    雄縣鳥松鄉○○路2巷28號）員工，乙○○為高鳳公司之鄰
    居，乙○○為檢舉高鳳公司噪音，而進行拍照蒐證引起甲○○之不滿，甲○○竟基於公然侮辱之犯意，於民國98年8 月
    13日11時40分許，在高雄縣鳥松鄉○○路2 巷29號前，屬於
    公眾得出入之場所，以「癟三就是癟三，不要在那邊拍，你
    若拍到我的臉，你就慘了，我告訴你」、「有隻烏龜在那裡
    拍照」等語辱罵乙○○，足以貶損乙○○之人格與社會評價
    。
二、案經乙○○訴由台灣高雄地方法院檢察署檢察官偵查後聲請
    簡易判決處刑。
    理  由
一、訊之被告甲○○對於在上開時地口出「癟三就是癟三，不要
    在那邊拍，你若拍到我的臉，你就慘了，我告訴你」、「有
    隻烏龜在那裡拍照」等語一事固不諱言，惟矢口否認有何公
    然侮辱之犯行，辯稱：伊上開言語係對伊同事丙○○所言，
    並非對著告訴人乙○○講的云云。惟查，本件被告以上開言
    語侮辱告訴人之犯行，業據證人即告訴人乙○○於本院審理
    中證述明確；又證人即被告之同事丙○○雖於本院審理中證
    稱：案發當時被告告知伊有人在拍照，伊說不要理他，被告
    即向伊說癟三等語（見審卷第35頁），惟其亦於本院審理中
    證述稱：伊當時拿馬達零件，並未持相機照相等語（見審卷
    第35頁），故而被告上開侮辱之言詞內容，顯係針對持有相
    機在照相之告訴人為之，並非對其同事即證人丙○○所言，
    自難以證人丙○○之證詞作對於被告有利之認定，被告所辯
    顯係卸責之詞，不足採信。從而，罪證明確，被告犯行堪以
    認定。
二、按刑法分則中公然二字之意義，祇以不特定人或多數人得以
    共見共聞之狀況為已足，自不以實際上果已共見共聞為必要
    ，但必在事實上有與不特定人或多數人得以共見或共聞之狀
    況方足認為達於公然之程度，司法院院字第2033號解釋、釋
    字第145 號解釋可資參照。次按刑法第309 條所稱「侮辱」
    及第310 條所稱「誹謗」之區別，一般以為，前者係未指定
    具體事實，而僅為抽象之謾罵；後者則係對於具體之事實，
    有所指摘，而損及他人名譽者，稱之誹謗。是核被告所為，
    係犯刑法第309 條第1 項之公然侮辱罪。又被告於同一時、
    地前後2 次公然侮辱之行為，既係利用同一機會，在同一時
    地就同一犯罪構成事實，本於單一犯意接續進行，依一般社
    會健全觀念，各該舉動之獨立性極為薄弱，難以強行分開，
    在刑法評價上，以視為數個舉動之接續施行，合為包括之一
    行為予以評價較為合理，為接續犯，僅論以一罪。
三、原審以被告罪證明確，並依刑法第309 條第1 項、第41 條
    第1 項前段，刑法施行法第1 條之1 ，判處拘役30日，如易
    科罰金，以新台幣1000元折算1 日，其認事用法並無違誤，
    量刑亦屬妥適。綜上，本件被告上訴否認犯行，請予撤銷改
    判，為無理由，應予駁回。
據上論斷，應依刑事訴訟法第455 條之1 第1 項、第3 項、第36
8 條，判決如主文。
中    華    民    國    99    年    8     月    12    日
                  刑事第十一庭  審判長法  官   黃三友
                                      法  官   莊珮吟
                                      法  官   林俊寬
以上正本證明與原本無異。
不得上訴。
中    華    民    國    99    年    8     月    12    日
                                      書記官   林香如
附錄法條：
中華民國刑法第309條
（公然侮辱罪）
公然侮辱人者，處拘役或 3 百元以下罰金。
以強暴犯前項之罪者，處 1 年以下有期徒刑、拘役或 5 百元以
下罰金。

司法院資訊處製作；財團法人民間司法改革基金會備份。
